臺灣高等法院臺南分院刑事判決　　　　　九十一年度上易字第四七四號　Ａ
　　　上　訴　人　臺灣雲林地方法院檢察署檢察官
　　　被　　　告　丙　○　○
右上訴人因被告恐嚇案件，檢察官不服臺灣雲林地方法院九十年度自字第五三號中華
民國九十一年三月八日第一審判決，提起上訴，本院判決如左：
      主      文
上訴駁回。
      理      由
一、自訴意旨略以：被告丙○○前於民國（下同）七十六年間曾委託自訴人代其發包
    玩具加工，而積欠自訴人工資及票款等，嗣於九十年十月十日兩造偶遇，經友人
    協調，以新台幣（下同）十五萬元分期攤還。但過二天，被告反悔，二次以黑道
    分子施壓，僅以二萬五千元給付，並說僅願付一半，否則極盡恐嚇之能事，並以
    其家中玻璃遭破壞，是自訴人叫人去打破的，天天以電話騷擾要自訴人去修理，
    否則即要如何如何，致自訴人心生畏懼。又被告幾經協調後，均背信未依承諾清
    償債務，因認被告涉有刑法第三百零五條之恐嚇危害安全罪、第三百四十二條第
    一項之背信罪嫌。
二、按犯罪事實應依證據認定之，無證據不得推定其犯罪事實，且不能證明被告犯罪
    者，應諭知無罪之判決，刑事訴訟法第一百五十四條、第三百零一條第一項分別
    定有明文。復按告訴人之告訴無非以使被告受到刑事訴追為目的，其陳述是否與
    事實相符，仍應調查其他證據以資審認，必告訴人所述被害情形，無瑕疵可擊，
    而就其他方面調查又與事實相符，始足據為認定犯行之基礎。此之所謂證據係指
    積極之證據而言，故如無確切之積極證據，足以證明被告之犯罪事實，即令被告
    不能為有利之反證，亦不能遽論以罪刑。亦即認定不利於被告之事實，須依積極
    證據，苟積極證據不足為不利於被告事實之認定時，即應為有利於被告之認定，
    更不必有何有利之證據（最高法院三十年上字第八一六號判例參照）。次按刑法
    第三百四十二條第一項背信罪之成立，以為他人處理事務，意圖為自己或第三人
    不法之利益，或損害本人之利益，而為違背其任務之行為，致生損害於本人之財
    產或其他利益為要件，若無為他人處理事務之情事，而僅係未依約履行違背個人
    信用，則尚非刑法背信罪所規範之範疇。又刑法第三百零五條所稱之恐嚇，須以
    將加害之意思通知他人，使生畏怖心始足當之，若係以將報警辦理，或將任由他
    人自行決定處理，因此等並非加害之行為，縱然如此告知，亦不能認為是恐嚇行
    為，此合先敘明。
三、訊據被告丙○○固不否認有積欠自訴人債款，並請證人甲○○前去協調，惟否認
    有何恐嚇及背信之犯行，並辯稱：伊並未叫綽號「啟龍」之人去談，亦未叫甲○
    ○恐嚇自訴人，且伊並未為自訴人處理任何事務，自無為違背任務之行為可言等
    語。經查：
（一）兩造之債務係經自訴人之蔡姓友人協調，以七萬五千元達成協議，並由證人丁
      ○○轉交二萬五千元予自訴人，並未聽到被告或被告之朋友向自訴人恐嚇等情
      ，業據證人丁○○於原審到庭證述在卷；而證人甲○○亦到庭證稱：我向自訴
      人之同居人表明我出來處理事情是好意，如果不滿意的話，你們要如何處理，
      你們自己去處理，也沒有說如果不交人要給他好看等語；且自訴人亦自承：當
      時甲○○是說這件是要以七萬五千元和解，不然就隨便你等語，又被告委由證
      人甲○○協調以七萬五千元達成和解後，於九十年十一月十四日上午交付二萬
      五千元，業據自訴人承認在卷，至其餘五萬元託甲○○轉交，然甲○○未轉交
      予自訴人，亦經甲○○於本院審理中供證明確，是被告已依約交付，自無自訴
      人所謂背信罪嫌。
（二）復查證人即自訴人之同居人蔡和雄於原審到庭陳稱：甲○○說這事情要以七萬
      五千元來處理，這樣他才能夠對他朋友交代，我有同意他。過幾天被告家裡的
      玻璃被打破，燦煌叫我要交出此人，沒有交出這個人，要把玻璃修好，如果沒
      有的話，要叫警察來寫筆錄。如果人不交出來，要把打破玻璃的人抓出來打等
      語，綜上證人及自訴人所述，被告自始至終均未出面以施加惡害之意思告知自
      訴人，而被告所委託之人即證人甲○○亦僅要求自訴人要以七萬五千元和解，
      及將打破被告家中玻璃之人找出，否則將報警處理，依前開說明，均非屬告知
      以惡害之恐嚇犯行。
（三）再者，縱使證人甲○○確曾說：如果不把人交出來，要把打破玻璃之人抓出來
      打等語，而自訴人既否認是伊打破被告家之玻璃，則此等言詞自非以加害身體
      之事恐嚇自訴人。至於證人蔡和雄所稱：被告於九十年十二月十一日叫流氓阿
      龍來恐嚇，他說拿十五萬元不合理，兄弟出門要替他出頭，甲○○對我說，如
      果沒有交人，被告要給我好看等語，為被告所否認，且縱然綽號「阿龍」之人
      果有說該話語，「兄弟出門要替他出頭」一語應係自壯聲勢之說詞而已，亦難
      認係以加害生命、身體、自由、名譽、財產之事恐嚇他人，此外，自訴人亦自
      承被告並未為伊處理任何事務，則依前開說明，被告自無刑法背信罪成立之情
      事可言。
四、綜上所陳，被告所辯並未恐嚇及背信等語，應堪採信。此外，復查無其他積極證
    據足認被告涉有恐嚇及背信之犯行，自訴被告恐嚇、背信部分，被告犯行既屬不
    能證明，原審以不能證明被告犯罪，諭知被告無罪，核無不合，檢察官此部分上
    訴意旨指摘原判決採證不當，為無理由，應予駁回。至公訴人上訴意旨略以：被
    告丙○○前於七十六年間曾委託自訴人代其發包玩具加工，而積欠自訴人工資共
    計七萬三千三百六十二元，被告於不詳時間、地點交付世吉企業公司所簽發票號
    三一九八二六號付款人臺灣中小企業銀行斗六分行支票一紙於乙○○，經提示不
    獲兌現，因認被告涉有詐欺罪嫌，原審漏未審理判決等情，惟查前揭恐嚇、背信
    部分不能證明被告犯罪，諭知被告無罪，則此詐欺部分與前揭部分無裁判上一罪
    關係，應由原審審理補充判決，本院自不得併予審理，公訴人此部分上訴亦為無
    理由，應予駁回。
據上論斷，應依刑事訴訟法第三百六十八條決如主文。
本案經檢察官王碧霞到庭執行職務。
中    華    民    國      九十一      年      七      月      十一      日
                                  臺灣高等法院臺南分院刑事第四庭
                                      審判長法官  陳    義    仲
                                            法官  蔡    崇    義
                                            法官  宋    明    蒼
右正本證明與原本無異。
不得上訴。
                                      法院書記官  余    素    美
中    華    民    國      九十一      年      七      月      十二      日
